【裁判字號】    92,上訴,1179
【裁判日期】    920502
【裁判案由】    妨害公務等
【裁判全文】
臺灣高等法院臺中分院刑事判決                  九十二年度上訴字第一一七九號
    上  訴  人
    即  被  告  乙○○
    選任辯護人  蔡瑞煙
右上訴人因妨害公務等案件，不服臺灣臺中地方法院九十一年度訴字第七一二號中華
民國九十二年五月二日第一審判決（起訴案號：臺灣臺中地方法院檢察署九十年度偵
字第八三九四號），提起上訴，本院判決如左：
    主      文
上訴駁回。
    事實及理由
一、本案經本院審理結果，認第一審判決認事用法及量刑均無不當，應予維持，並引
    用第一審判決書記載之事實、證據及理由（如附件）。
二、上訴人即被告於乙○○本院調查時矢口否認有何竊電及妨害公務犯行，辯稱伊並
    未請水電工人改裝電表，亦未竊電使用，不清楚係何人所為，伊懷疑是否臺灣電
    力股份有限公司（下稱臺電公司）不法人員與不法人士為了獲得檢舉獎金而蓄意
    破壞而栽贓云云。
三、然查本件被告係郅聖實業股份有限公司（下稱郅聖公司）負責廠房之實際業務經
    營者，據其供明在卷，而該公司經臺電公司所裝設之電表上，用以證明為臺電公
    司所加封而具文書性質之電表箱外鉛質封印及表箱內「同」字鉛印鎖確有遭撬開
    致其損壞後，打開電表，以不詳方式拆除左、右電壓定部的磁分路，而改變電度
    表計量結構，致使電表度顯示之用電量僅為實際用電量之百分之四十八點二，造
    成計量失準，再將電表封印及外箱封印回復原狀封回，以此改變電度結構影響計
    度之方式竊電使用一節，據原審判決理由內敘明甚詳，足見上開被告實際經營之
    郅聖公司，經臺電公司所裝設之電表箱之封印確有遭損壞，而經人以不詳方式改
    變電度表計量結構予以竊電使用甚明，被告雖否認該犯行與其有關，然被告乃郅
    聖公司總經理，負責郅聖公司一切業務，包括支付電費部分，而郅聖公司負責人
    林春松係被告之大哥，則減少支出電費導致郅聖公司營運負擔減輕之利益，乃與
    被告甚為相關，衡諸一般經驗法則，一般他人在與其無任何相關利益下，當不致
    甘冒竊電刑責之風險，無故為他人改裝電表用以竊電之理。又參酌原審判決理由
    內對於郅聖公司電費自八十九年四月份起至九十年三月份止，用電度數即有異常
    一節業已詳敘，復經本院向臺電公司臺中區營業處調得郅聖公司自本件案發後即
    九十年五月份起至終止供電契約即九十年十二月七日止之尖峰離峰用電量及電費
    明細表可知，郅聖公司於九十年五月份起至九十年十一月間止之尖峰、離峰用量
    度數與電費總金額，確實明顯較被查獲以前之用電度數及電費總金額高出許多（
    僅九十年七月份除外），有該明細表一份在卷可參（參見本院卷第四四頁），足
    認郅聖公司之電費確於九十年四月十一日被查獲前有明顯異常之處無誤。至被告
    雖質疑是否因有不法人士貪圖檢舉獎金而破壞云云，然由上情可知，本件破壞時
    點早在八十九年二、三月間，郅聖公司享用該竊電利益已長達一年有餘才被臺電
    公司員工發覺，苟如被告所辯，係因臺電公司不法人員與不法人士為獲取檢舉獎
    金勾結破壞，焉有可能長達一年多未予檢舉之理，此顯與一般常理不符，再參以
    有關本案係由何人檢舉，有無核發檢舉獎金一節，據臺電公司臺中區營運處函覆
    本院「本案係臺電公司派員工作時發現，屬有違電業法第一○六條之情事，而依
    該法應繳追償電費一百三十六萬四千三百九十七元，迄未解決，亦無支付獎金」
    等語，有該處九十二年七月二十九日Ｄ臺中第九二○七○二九五號函一紙在卷可
    參（參本院卷第四二、四三頁），則被告上揭所辯亦屬無稽，不足採信。原審以
    被告上揭罪證明確，因而量處被告有期徒刑四月，並諭知易科罰金之折算標準，
    經核並無不合，被告在本院未提出其他有利之證據及辯解，其上訴為無理由，應
    予駁回。
四、被告乙○○經合法傳喚，無正當理由不到庭，爰不待其陳述逕為判決。
據上論斷，應依刑事訴訟法第三百七十三條、第三百七十一條、第三百六十八條，判
決如主文。
本案經檢察官丙○○到庭執行職務。
中      華      民      國      九十二     年     九      月   二十三   日
                                臺灣高等法院臺中分院刑事第六庭
                                      審判長法  官  李  文  雄
                                            法  官  邱  顯  祥
                                            法  官  陳  秀  
右正本證明與原本無異。
如不服本判決應於收受送達後十日內向本院提出上訴書狀，其未敘述上訴之理由者並
得於提起上訴後十日內向本院補提理由書（均須按他造當事人之人數附繕本）。
                      書記官  黃  禎  祥
中      華      民      國      九十二     年     九      月   二十四   日
附錄本案論罪科刑法條全文：
刑法第一百三十八條：
毀棄、損壞或隱匿公務員職務上掌管或委託第三人掌管之文書、圖畫、物品，或致令
不堪用者，處五年以下有期徒刑。
電業法第一百零六條第三款：
有左列行為之一者為竊電，處五年以下有期徒刑、拘役或五百元以下罰金：
三  損壞或改變電度表、無效電力計、其他計電器之構造，或以其他方法使其失效不
    準者。
                                                                        Ｒ
臺灣臺中地方法院刑事判決                          九十一年度訴字第七一二號
    公  訴  人  臺灣臺中地方法院檢察署檢察官
    被      告  乙○○  男  四十歲（民國○○○年○月○日生）
                        住臺中縣太平市○○路○段二五巷二六弄二六號
                        居臺中縣太平市○○路七一五巷八弄九號
                        身分證統一編號：Ｚ000000000號
    選任辯護人  陳呈雲律師
右列被告因妨害公務等案件，經檢察官提起公訴（九十年度偵字第八三九四號），本
院判決如左：
    主  文
乙○○共同損壞公務員職務上委託第三人掌管之文書，累犯，處有期徒刑肆月，如易
科罰金，以佰元折算壹日。
    事  實
一、乙○○前因違反就業服務法經本院以八十四年度易字第五三七二號判決判處有期
    徒刑二月，如易科罰金以三百元折算一日，併科罰金七萬元確定，於民國八十五
    年一月二十二日易科罰金執行完畢。緣乙○○係設於臺中縣太平市○○路七一五
    巷八弄九號郅聖實業股份有限公司（下稱郅聖公司，負責人林春松為乙○○之大
    哥）之總經理，負責郅聖公司用電事宜，為郅聖公司實際業務經營者。乙○○於
    民國八十九年一月二十七日以郅聖公司名義與臺灣電力股份有限公司（下稱臺電
    公司）訂約，成為臺電公司之用電戶（電號00000000號），並租用00
    000000號電表一只，裝設於郅聖公司旁，該電表依約由郅聖公司保管。詎
    乙○○為圖減省用電費用，竟意圖為郅聖公司不法之利益，於八十九年二、三月
    間某日，與不詳年籍姓名之成年水電工程人員基於犯意聯絡，由乙○○委請該水
    電工程人員，將臺電公司職務上裝設在該電表上，用以證明為臺電公司所加封而
    具文書性質之電表箱外鉛質封印及表箱內「同」字封印鉛鎖撬開致其損壞後，打
    開電表，以不詳之方法拆除左、右電壓定部的磁分路，而改變電度表計量結構，
    致使電度表顯示之用電量僅為實際用電量之百分之四十八點二，造成計量失準，
    再將電錶封印及外箱封印回復原狀封回，以此改變電度表結構影響計度之方法繼
    續竊電使用，因而至九十年四月十一日止，共計減少繳交約新臺幣（下同）三十
    八萬三千五百二十五元之電費。嗣於九十年四月十一日上午十一時二十五分許（
    檢察官誤載為八十九年四月十一日），臺電公司臺中區營業處稽查員甲○○至該
    公司檢查發現該電度表之封印鎖及同字號鉛封已遭更改，經接上計量正確之新表
    比對，查知舊表計量不足，始知上情而報警處理，並扣得上開電表一個（上附有
    二只封印鎖）、封印鎖一只。
二、案經臺中縣警察局霧峰分局報請臺灣臺中地方法院檢察署檢察官偵查起訴。
    理  由
一、訊據被告乙○○矢口否認有何竊電及妨害公務犯行，辯稱：伊對於電度表遭破壞
    一事完全不知情，且伊沒有改裝電度表之技術與能力，電度表可能是本身故障才
    導致計量失準，由於該電度表係設置於室外公共區域，亦可能係遭人破壞，藉以
    向臺電公司領取檢舉獎金云云。惟查：
  (一)郅聖公司用電情形經告發人甲○○實際測試結果，正常電度表轉二圈僅須四分七
    秒，郅聖公司保管之電度表即扣案電度表轉二圈則須十一分十一秒，此有臺電公
    司用電實地調查書附卷可憑，並有現場照片十九幀在卷可佐，則郅聖公司保管之
    電度表計量是否正常，即非無疑。又扣案之電度表分別經檢察官及本院當庭勘驗
    結果，該電度表上有封印鎖二個，編號分別為Ｚ000000000號、Ｚ00
    0000000號，另有一分離拆開之封印鎖，編號Ｚ000000000號，
    其中編號Ｚ000000000號之封印鎖喪失彈性，對照正常之Ｚ00000
    0000號封印鎖，Ｚ000000000號封印鎖中間有被特殊工具挖過之溝
    痕，有遭加工拉出再插回之現象，而電度表上經濟部標準檢驗局之同字號簽封上
    有明顯夾痕，有遭拆開之跡象（參見臺灣臺中地方法院檢察署偵查卷宗第六十頁
    、本院調查筆錄九十一年六月十日調查筆錄第二頁），足見扣案電度表有遭人為
    破壞跡象；且扣案電度表經本院送臺灣大電力研究試驗中心會同該電度表製造廠
    商中興電工機械股份有限公司鑑定結果，認該電度表之檢查器差為-48.2%，嚴重
    短計電度，且該具電度表之檢定合格印證（鉛封）之檢定合格編號牌號碼、鉛粒
    壓印號碼與臺灣大電力研究中心存檔資料相符，惟穿鎖鉛封（粒）之銅線有遭剪
    斷後重穿入鉛粒並使用接著劑粘著之現象，又該電度表左、右電壓定部的磁分路
    均已被拆卸，為造成轉速變慢的主因，電壓定部的磁分路為瓦時計內部零件，非
    自然耗損或自然故障，瓦時計構造的完整性與出廠時不符等情，有財團法人臺灣
    大電力研究試驗中心九十一年五月十五日大電表字第九一○五－○五三○號函及
    中興電工機械股份有限公司重電試驗所九十一年十月三十日（九一）興重業字第
    一○○號函各一份在卷可佐，益證扣案之電度表係遭人破壞封鉛後拆開電度表，
    並拆卸電度表左、右電壓定部的磁分路而短計電度，是被告辯稱：電度表可能是
    本身故障云云，與卷存資料不符，要難採信。至被告要求本院依職權函詢相關製
    造營業用流動電表公司，以明坊間所使用之電錶出廠時之瑕疵品比例情形，惟上
    開鑑定函文足認扣案之電度表係遭人為破壞而短計電度，是被告聲請調查上開證
    據，核無必要，併予敘明。
  (二)被告辯稱：依郅聖公司八十九年三月份至九十年三月份之電費單據十餘紙所示，
    其間電費起落之相差僅區區之五千餘元，落差並不大，且於八十九年四月十一日
    查獲前之八十九年二、三月間之電費約二萬八千三百八十三元、二萬六千八百六
    十元，而於查獲後之八十九年四、五月之使用電費為二萬九千八百九十八元、二
    萬七千三百六十九元，顯見縱若扣案電度表曾遭人拆卸，實質作用與實益並不大
    ，被告並非庸愚，焉有如此之理云云（參見被告提出之九十一年十二月二十五日
    刑事辯護意旨狀）。查被告經告發人查獲之時點係九十年四月十一日，非八十九
    年四月十一日，故八十九年四、五月份仍係依扣案之不正常電度表予以計算使用
    電費，被告以此兩月份之使用電費當作正常電度表所計算之電費，而辯稱實質作
    用與實益並不大云云，實非可採；且郅聖公司於八十九年一月二十七日申請用電
    （復電）後，八十九年三月份電費帳單（二月份之用電費，不含一月二十七日至
    三十一日之用電費），尖峰用電度數為一萬度，離峰用電為五千度，自八十九年
    四月份起至九十年三月份間（各月帳單為上月份之用電費），其尖峰用電度數即
    遽降為三千度至六千度，離峰用電度數為一千至四千不等，有臺灣電力公司收據
    十二紙、電費通知單八紙、高壓需量電費歷史表及電費資料各一紙在卷可稽（參
  見臺灣臺中地方法院檢察署偵查卷宗第二十一頁至三十四頁、第四十七頁），嗣
    九十年四月十一日經查獲換裝正常新表後，九十年五月份之帳單（四月份之用電
    費），其尖峰用電度數即遽升為一萬一千度，離峰用電度數亦遽升為七千度，電
    費四萬二千八百九十四元，九十年六月份之帳單（五月份之用電量），其尖峰用
    電度數為一萬三千度，離峰用度度數亦為九千度，電費四萬八千零九十六元，有
    高壓需量電費明細二紙在卷可佐（參見臺灣臺中地方法院檢察署偵查卷宗第四十
    六頁、第六十一頁），參照卷附之臺灣電力公司收據、電費通知單、高壓需量電
    費歷史表等資料，均較八十九年同月份之用電量為高（八十九年五月份尖峰用電
    度數五千度、離峰用度電數二千度，電費二萬九千八百九十八元，八十九年六月
    份尖峰用電度數五千度、離峰用度電數一千度，電費二萬七千三百六十九元），
    是郅聖公司自八十九年三、四月間起至九十年四月十一日止，用電計量顯少於正
    常用電量，益徵該公司確因扣案之電度表係遭人破壞封鉛後拆開電度表，並拆卸
    電度表左、右電壓定部的磁分路而短計電度後，獲有減少用電度數及電費支出之
    利益。
  (三)又依據卷附之臺灣電力公司收據十二紙、電費通知單八紙，可計算出郅聖公司自
    八十九年四月份起至九十年四月份止（指收據上記載之月份），共繳納電費三十
    五萬六千八百七十一元，惟該電度錶顯示之用電量僅為實際用電量之百分之四十
    八點二，有上開鑑定函文在卷稽，是本案可計算出實際應繳電費為約七十四萬零
    三百九十六元，即共少繳交約三十八萬三千五百二十五元之電費。告發人甲○○
    提供之追償電費計算表，推估郅聖公司使用之電能經換算共計為一百三十六萬四
    千三百九十七元，係包括懲罰性賠償金在內，要難做為被告減少繳納電費之依據
    。
  (四)被告於本院審理時坦承係郅聖公司之總經理，負責郅聖公司之一切業務，包含支
    付電費部分，且郅聖公司負責人林春松為其大哥等情（參見本院刑事卷宗九十一
    年三月二十七日調查筆錄、九十二年三月十日審理筆錄第三頁），則被告係決定
    郅聖公司營運決策之人，因上開減少之電費支出導致郅聖公司營運負擔減輕之利
    益，自應認歸於被告。且依經驗法則，一般人不會在對自己毫無利益之情形下，
    甘冒竊電刑罰之風險，大費週章替他人改裝電錶本體及拆除左、右電壓定部的磁
    分路組件以竊電，再參以被告於本院審理時迭稱其所學係製鋼，本身無水電之專
    業技術等語，是本案應係被告僱請不詳年籍姓名之成年水電工程人員所為，至為
    灼然，被告前揭置辯顯係事後圖卸之飾詞，委無足採。
  (五)臺電公司稽查員甲○○查悉上情之緣起，乃係因進行例行業務檢查而發覺，業據
    告發人甲○○於本院調查時陳述綦詳（參見本院刑事卷宗九十一年十二月二十六
    日調查筆錄第二頁），則本案即係臺電公司人員例行業務檢查而發覺，並非遭人
    檢舉，自無他人為領取檢舉獎金而誣陷之可能；況破壞扣案電度表之封印鎖並拆
    除內部之左、右電壓定部的磁分路組件並非短時間內可完成，而遭破壞之電表其
    用電量呈現異常之情形將近一年等情，亦足可排除他人為領取檢舉獎金而誣陷之
    情事。又被告辯稱：於查獲前一、二個月前，電度表玻璃殼被人破壞，臺電公司
    有派人過來更換電度表，伊懷疑與本案有關云云；查臺電公司確有於九十年四月
    二日到郅聖公司更換電度表，惟當日更換的是另一顆「乏時計」，與扣案之電度
    表「瓦時計」不是同一顆等情，業據告發人甲○○於本院調查時陳述明確，並有
    電表封印整理卡及高壓需量電力綜合電力（故換）登記單各一紙在卷足憑，且被
    告亦未能就臺電公司更換「乏時計」與扣案之電度表「瓦時計」短計電路之關連
    性明確說明，是其此部分所辯顯屬無稽，難以採信。至被告又辯稱：臺電公司說
    電表是伊保管，伊對這說詞不接受云云，惟電表箱及電度表係臺電公司出租予郅
    聖公司，被告此自應負保管之責，此為事理所明，被告空言否認，實無可採。
  (六)綜上所述，足認被告係破壞扣案之封印及電度表，以達竊電之目的，本案事證已
    至明確，被告犯行至可認定，應依法論科。
二、按臺電公司電表箱外之封印鎖，一面浮刻有「臺電」字樣、閃電及「ＷＰ」字樣
    ，另一面印有編號，係該公司用以證明電表箱之封印，為臺電所加封裝置，即與
    刑法第二百二十條第一項所稱足以為表示其用意之證明者相當，自應以文書論，
    且已隨同出租之電表箱、電表（含封印鎖及簡易鎖）由用戶保管，被告加以毀損
    破壞，核係犯刑法第一百三十八條損壞公務員委託第三人掌管之文書罪（最高法
    院二十八年上字第二五三六號判例、七十五年臺上字第六五三一號判決及六十一
    年一月二十四日第一次刑事庭會議決議參照）。被告將電度表之封印鎖剪斷，並
    拆卸電度表內部之左、右電壓定部的磁分路，致使電度表計量不準之行為，係犯
    電業法第一百零六條第三款之竊電罪。又被告稱其所學係製鋼，其本身無能力改
    造電錶竊電，此迭經被告供明，應係被告僱請不詳姓名之成年水電工程人員所為
    ，而該人員對於改裝電錶應有損壞公務員委託第三人掌管之文書及竊電之認識，
    故被告與該不詳姓名之成年水電工程人員有犯意聯絡及行為分擔，為共同正犯。
    又被告基於單一之犯意以一個行為繼續為竊電行為之實施，為繼續犯。被告所犯
    損壞公務員委託第三人掌管之文書罪、電業法第一百零六條第三款之竊電罪間，
    有方法結果之牽連關係，為牽連犯，應刑法第五十五條之規定，從一重之刑法第
    一百三十八條損壞公務員委託第三人掌管之文書罪處斷。被告前因違反就業服務
    法經本院以八十四年度易字第五三七二號判決判處有期徒刑二月，如易科罰金以
    三百元折算一日，併科罰金七萬元確定，於八十五年一月二十二日易科罰金執行
    完畢，有臺灣高等法院被告全國前案紀錄表及臺灣臺中地方法院檢察署刑案資料
    查註紀錄表在卷可憑，其受有期徒刑執行完畢，五年內再犯本件有期徒刑以上之
    罪，為累犯，應依法加重其刑。爰審酌被告為減免其所負責之郅聖公司電費成本
    支出，竟損壞電箱封印鎖及拆卸電度表內部之左、右電壓定部的磁分路，造成臺
    電公司之損失，暨其素行、智識、犯罪之動機、目的、手段、犯罪所得約為三十
    八萬三千五百二十五元等一切情狀，量處如主文所示之刑，並諭知易科罰金之折
    算標準，以資懲儆。又查被告行為後，刑法第四十一條業已於九十年一月十日修
    正公布，同年月十二日生效，修正後刑法第四十一條第一項前段規定「犯最重本
    刑為五年以下有期徒刑以下之刑之罪，而受六個月以下有期徒刑或拘役之宣告，
    因身體、教育、職業、家庭之關係或其他正當理由，執行顯有困難者，得以一元
    以上三元以下折算一日，易科罰金。」，與修正前刑法第四十一條規定「犯最重
    本刑為三年以下有期徒刑以下之刑之罪，受六個月以下有期徒刑或拘役之宣告，
    因身體、教育、職業、家庭之關係，執行顯有困難者，得以一元以上三元以下折
    算一日，易科罰金。」不同，比較新舊法結果，以新法較有利於行為人，故依刑
    法第二條第一項前段規定，本件自應適用裁判時之法律即修正後刑法第四十一條
    第一項前段之規定，併此敘明。至扣案之上開電表一個（上附有二只封印鎖）、
    封印鎖一只，非被告所有，依法不另為沒收之諭知。
據上論斷，應依刑事訴訟法第二百九十九條第一項前段，電業法第一百零六條第三款
，刑法第十一條前段、第二條第一項前段、第二十八條、第一百三十八條、第五十五
條、第四十七條、修正後刑法第四十一條第一項前段，罰金罰鍰提高標準條例第一條
前段、第二條，判決如主文。
本案經檢察官謝名冠到庭執行職務
中      華      民      國      九十二    年      五      月      二    日
                                臺灣臺中地方法院刑事第三庭
                                    審判長法  官  劉  錫  賢
                                          法  官  林  三  元
                                          法  官  黃  裕  仁
右正本證明與原本無異。
如不服本判決，應於送達後十日內向本院提出上訴狀（須附繕本），上訴於臺灣高等
法院臺中分院。
                                          書記官
中      華      民      國      九十二    年      五      月      五    日
附錄論罪科刑法條
刑法第一百三十八條
毀棄、損壞或隱匿公務員職務上掌管或委託第三人掌管之文書、圖畫、物品，或致令
不堪用者，處五年以下有期徒刑。
電業法第一百零六條第三款
有左列行為之一者為竊電，處五年以下有期徒刑、拘役或五百元以下罰金：
三  損壞或改變電度表、無效電力計、其他計電器之構造，或以其他方法使其失效不
    準者。


司法院資訊處製作；財團法人民間司法改革基金會備份。
